【裁判字號】    89,交易,582
【裁判日期】    891103
【裁判案由】    過失傷害
【裁判全文】
臺灣臺南地方法院刑事判決                        八十九年度交易字第五八二號
    公  訴  人  臺灣臺南地方法院檢察署檢察官
    被      告  乙○○○
                甲○○
右列被告因過失傷害案件，經檢察官聲請簡易判決處刑（八十九年度營偵字第一０五
二號），本院新營簡易庭認為不宜，移由本院普通庭審理，本院判決如左：
    主  文
乙○○○因過失傷害人，處拘役肆拾日，如易科罰金，以參佰元折算壹日。緩刑貳年
。
甲○○因過失傷害人，處罰金壹仟元，如易服勞役，以參佰元折算壹日。緩刑貳年。
    事  實
一、乙○○○於民國八十九年二月二十九日下午，騎乘腳踏車，沿台南縣學甲鎮○○
    路即台十九線北上慢車道，由北往南逆向行駛，嗣於同日下午五時三十分許，途
    經該路段學環高幹三十九號電線桿附近，本應注意慢車行駛，應遵守道路交通標
    誌、標線之指示，且應在劃設之慢車道上靠右順序行駛，而依當時情況，亦無不
    能注意之情事，其竟疏於注意，在而道路左側慢車道逆向行駛。適有甲○○騎乘
    牌照號碼ＮＺＵ—三九三之重型機車，亦沿前開路段北上車道，由南往北遵循方
    向行駛至該地點，其原應注意汽車行駛時，駕駛人應注意車前狀況，並隨時採取
    必要之安全措施，而依當時情況，並無不能注意之情事，甲○○復疏未注意，致
    其重型機車與乙○○○之腳踏車發生擦撞，雙方隨即人、車倒地。乙○○○因之
    受有右側肱骨骨折、右側脛朏骨骨折等傷害，甲○○則受有右手腕、右膝撞擊挫
    傷、右手肘撞擊血腫、右足背撞擊瘀血等傷害。
二、案經乙○○○及甲○○訴由台南縣警察局學甲分局報告臺灣臺南地方法院檢察署
    檢察官偵查起訴。
    理  由
一、被告乙○○○、甲○○二人均坦承有於前開時、地，駕車發生車禍致對方受傷之
    事實，而被告乙○○○復承認其有騎乘腳踏車逆向行駛之行為，惟被告甲○○則
    否認有何過失傷害之犯行，辯稱：本件車禍係被告乙○○○逆向行駛，而撞擊其
    機車所致，其並無任何過失云云。經查：
    （一）上述犯罪事實，除據被告乙○○○、甲○○二人於警訊時及審理中相互指
          訴歷歷外，並有台南縣警察局道路交通事故調查報告表一紙及事故現場照
          片六張附卷可稽。又被告乙○○○因本件車禍，而受有如事實欄所載等傷
          害，亦有佳里綜合醫院八十九年七月十八日甲種診斷證明書、八十九年八
          月四日乙種診斷證明書各 一紙在卷足參，另被告甲○○因本件車禍，受?
          如事實欄所載等傷害，復有唯農醫院八十九年七月十六日第八０七一六之
          一號診斷證明書一份附卷可考。
    （二）按慢車行駛，應遵守道路交通標誌、標線之指示，且應在劃設之慢車道上
          靠右順序行駛；而汽車行駛時，駕駛人應注意車前狀況，並隨時採取必要
          之安全措施，道路交通安全規則第一百二十四條第一項、第二項、第九十
          四條第三項，分別定有明文，本件被告乙○○○騎乘屬慢車之腳踏車，於
          道路上行駛，理應注意遵從交通標誌、標線之指示，並靠右行駛，而被告
          甲○○駕駛重型機車，亦應注意車前狀況，隨時採取必要之安全措施，又
          依卷附之交通事故調查報告表所載，本件肇事當時，天候晴朗、路面亦無
          缺陷，是當時之客觀情形，並無任何不能注意之情事，被告二人竟分別疏
          於注意上述規定，致二人所騎乘之車輛發生擦撞，是被告二人之駕駛行為
          ，均有過失甚明。況本件經送台灣省台南區行車事故鑑定委員會鑑定結果
          ，亦持相同見解，有該委員會八十九年九月二十八日南鑑字第八九０八四
          三號函及所附之鑑定意見書一份在卷可參，此益證被告二人駕車肇事，致
          對方分別受傷之行為，確有過失無疑。基此可知，被告甲○○前揭所辯，
          應係卸責之詞，委不足採。
    （三）末查，本件被告乙○○○、甲○○二人確係因此次車禍，而分別受有事實
          欄所載之傷害，故被告二人之過失駕車行為，與對方所受之傷害間，復具
          有相當因果關係。是本件事證已臻明確，被告二人之過失傷害犯行，均堪
          認定。
二、核被告乙○○○、甲○○二人所為，均係犯刑法第二百八十四條第一項前段之過
    失傷害罪。爰審酌被告二人之生活狀況、品行、犯罪所生之危險或損害，被告二
    人犯罪後之態度，與被告乙○○○並不識字，此有警訊筆錄載明可稽，是其教育
    程度甚低，惟如前述，本件車禍肇事主因，係被告乙○○○逆向行駛所致，是被
    告甲○○之過失程度甚屬輕微，又被告乙○○○之傷勢較重，被告甲○○之傷勢
    尚輕等一切情狀，分別量處如主文所示之刑，並各諭知易科罰金、易服勞役之折
    算標準，以資懲儆。又被告二人前均未曾受有期徒刑以上刑之宣告，有臺灣高等
    法院被告全國前案紀錄表各一紙在卷可按，渠等因過失致犯本罪，經此教訓，當
    知謹慎，信無再犯之虞，且被告乙○○○年紀高達七十一歲，被告甲○○亦有五
    十九歲之齡，本院認所宣告之刑，皆以暫不執行為適當，併均諭知緩刑二年，以
    勵自新。
據上論斷，應依刑事訴訟法第四百五十二條、第二百九十九條第一項前段，刑法第二
百八十四條第一項前段、第四十一條、第四十二條第二項、第七十四條第一款，罰金
罰鍰提高標準條例第一條前段、第二條，判決如主文。
中    華    民    國      八十九      年    十一        月      三      日
                              臺灣臺南地方法院交通法庭
                                  法  官    陳  志  成
右正本證明與原本無異
如不服本判決應於送達後十日內向本院提出上訴狀
                                  書記官    林  同  啟
中    華    民    國      八十九      年    十一        月      四      日
附錄本案論罪科刑法條全文：
刑法第二百八十四條第一項（過失傷害罪）
因過失傷害人者，處六月以下有期徒刑、拘役或五百元以下罰金，致重傷者，處一年
以下有期徒刑、拘役或五百元以下罰金。


司法院資訊處製作；財團法人民間司法改革基金會備份。
